臺灣高等法院民事裁定                 100年度抗字第1143號
抗  告  人    蘇伯陽
相  對  人    謝曉婷
上列當事人間假扣押事件，抗告人對於民國100年7月18日臺灣臺
北地方法院所為裁定（100年度全字第1582號）提起抗告，本院
裁定如下：
    主      文
原裁定廢棄。
抗告人以新臺幣貳拾萬元為相對人供擔保後，得對於相對人之財
產在新臺幣陸拾萬仟陸佰伍拾肆元之範圍內為假扣押。相對人
如為抗告人供擔保金新臺幣陸拾萬仟陸佰伍拾肆元或將上開金
額提存後，得免為或撤銷假扣押。
聲請及抗告訴訟費用均由相對人負擔。
    理      由
一、抗告意旨略以：伊於原法院聲請時，即檢附聲證5之律師函
    影本（下稱系爭律師函），以釋明伊屢向相對人催討其積欠
    之承攬報酬（下稱系爭債務），惟相對人拒絕給付之事實；
    且提出聲證6之相對人99年7月22電子郵件（下稱系爭電郵）
    ，以釋明相對人自承難以清償之情形。由此可見，伊已提出
    可供即時調查之上開證據，而為假扣押原因之釋明。惟原裁
    定未審酌系爭律師函與系爭電郵，即駁回伊之聲請，顯有違
    誤，爰請求廢棄原裁定，准伊提供擔保後，對相對人所有之
    財產於新臺幣（下同）60萬3654元之範圍內假扣押等情。
二、第按，請求及假扣押之原因，應釋明之；前項釋明如有不足
    ，而債權人陳明願供擔保或法院認為適當者，法院得定相當
    之擔保，命供擔保後為假扣押。民事訴訟法第526條第1項、
    第2項規定甚明。所謂假扣押之原因，依同法第523條規定，
    係指日後有不能強制執行或甚難執行之虞或應在外國為強制
    執行之情形。而債權人就請求及假扣押之原因，依法有釋明
    之義務，亦即須提出可使法院信其主張為真實之證據。必待
    釋明有所不足，而債權人陳明願供擔保或法院認為適當者，
    法院始得定相當之擔保，命供擔保後為假扣押。所謂釋明，
    係指當事人提出之證據，僅使法院生薄弱之心證，相信其主
    張大概如此者即可。至釋明事實上主張，得用可使法院信其
    主張為真實之一切證據，亦即供釋明之證據，無庸遵守嚴格
    之證據程序。又假扣押制度乃為保全債權人將來之強制執行
    ，並得命其供擔保以兼顧債務人權益之保障，所設暫時而迅
    速之簡易執行程序，是民事訴訟法第523條第1項所稱「有日
    後不能強制執行或甚難執行之虞」之「假扣押之原因」者，
    本不以債務人浪費財產、增加負擔或將其財產為不利益之處
    分，致達於無資力之狀態，或債務人移住遠方、逃匿無蹤或
    隱匿財產等積極作為之情形為限，祇須合於該條項「有日後
    不能強制執行或甚難執行之虞」之條件，即足當之。倘債務
    人對債權人應給付之金錢或得易為金錢請求之債權，經催告
    後仍斷然堅決拒絕給付，且債務人現存之既有財產，已瀕臨
    成為無資力之情形，或與債權人之債權相差懸殊，將無法或
    不足清償滿足該債權，在一般社會之通念上，可認其將來有
    不能強制執行或甚難執行之虞之情事時，亦應涵攝在內。
三、經查：
（一）關於系爭債務請求權之存在，即本件假扣押之請求，業據
      抗告人提出估價單影本、代購項目與金額明細表、追加減
      代購項目與金額明細表、相對人99年4月1日電子郵件附卷
      為憑（見原法院卷第8頁至第17頁），堪認抗告人業已為
      其假扣押請求之釋明。
（二）佐以抗告人提出之系爭律師函、系爭電郵（見原法院卷第
      18頁至第21頁）觀之，足悉抗告人曾向相對人催告履行系
      爭債務，且相對人曾敘及其金錢壓力等節。基此可徵，抗
      告人就假扣押之原因有所釋明。本院認其釋明雖有不足，
      惟抗告人既陳明願供擔保，應認足以補其釋明之不足。是
      揆諸上二之規定及說明意旨，本院自應定相當之擔保而准
      為假扣押，並記載相對人得供擔保或將請求之金額提存，
      免為或撤銷假扣押。
（三）據此，原裁定認：抗告人未提出能即時調查之證據，以釋
      明其假扣押原因，而裁定駁回抗告人之聲請等節，於法尚
      有未洽。抗告意旨指摘原裁定不當，求予廢棄改判，為有
      理由，應由本院予以廢棄，並裁定如主文第2項所示。又
      民事訴訟法第528條第2項規定，應限於債務人對法院准許
      假扣押之裁定為抗告時，始有適用。本件抗告人為債權人
      ，故無該條項規定之適用，併此指明。
四、據上論結，本件抗告為有理由，爰裁定如主文。
中    華    民    國   100    年    8     月    19    日
                  民事第五庭
                        審判長法  官  李錦美
                              法  官  黃雯惠
                              法  官  鍾任賜
正本係照原本作成。
不得抗告。
中    華    民    國   100    年    8     月    19    日

                              書記官  吳金來